最高法院刑事判決
111年度台上字第4388號
上  訴  人  杜象宇                     




上列上訴人因違反毒品危害防制條例案件，不服臺灣高等法院中
華民國111年6月29日第二審判決（110年度上訴字第1754號，起
訴案號：臺灣桃園地方檢察署109年度偵字第16033、16035、215
14號），提起上訴，本院判決如下：
    主  文
上訴駁回。
    理  由
一、刑事訴訟法第377條規定，上訴於第三審法院，非以判決違
    背法令為理由，不得為之。是提起第三審上訴，應以原判決
    違背法令為理由，係屬法定要件。如果上訴理由書狀並未依
    據卷內訴訟資料，具體指摘原判決不適用何種法則或如何適
    用不當，或所指摘原判決違法情事，顯與法律規定得為第三
    審上訴理由之違法情形不相適合時，均應認其上訴為違背法
    律上之程式，予以駁回。
二、本件原審審理結果，認定上訴人杜象宇有如原判決事實欄所
    載之犯行，因而維持第一審依想像競合犯規定，從一重論處
    上訴人犯修正前毒品危害防制條例第4條第4項之共同運輸第
    四級毒品罪刑，及諭知相關沒收之判決，駁回上訴人在第二
    審之上訴，已依調查證據之結果，載述憑以認定之心證理由
    。
三、關於證人即共同正犯葉俊麟（業經判處罪刑確定）於民國10
    9年5月28日之警詢供述，具有證據能力一節，原判決依憑證
    人即負責製作該次警詢筆錄之警員潘榮慶、陳龍彥之證詞，
    及葉俊麟之供述（自承警詢時其女友及委任之律師在場，警
    員未對其威脅、利誘、強暴脅迫），及卷附刑事委任狀等證
    據資料，認定葉俊麟上開警詢供述具有任意性，並說明葉俊
    麟接受警詢時，上訴人未在場，心理壓力較小，應較少權衡
    利害得失，或受上訴人或其他外力干擾而為不實指證，亦較
    無勾串迴護上訴人之機會，證詞受污染之程度較低，且該次
    警詢筆錄之製作，係採一問一答方式，核無違反法定程序，
    復經葉俊麟閱覽無訛後簽名並捺指印，由該警詢筆錄製作之
    過程及形式觀之，並無明顯瑕疵，具有可信之特別情況。且
    葉俊麟上開警詢供述，有關上訴人之部分，與其在第一審具
    結證述之內容不符，而此涉及上訴人有無參與本案犯行，自
    為證明犯罪事實存否所必要，因認具有證據能力，經核於法
    尚屬無違，雖原判決尚以葉俊麟上開警詢供述，距案發時日
    較近，記憶應較清晰，發生認知或記憶錯誤之可能性較低等
    理由，認定葉俊麟上開警詢供述具有可信之特別情況。惟警
    詢之時間順序通常在先，因距案發時間較近，以此理由認定
    具有可信之特別情況，雖未必妥適，但除去此部分論述，對
    原判決認定葉俊麟之上開警詢供述具有證據能力一節不生影
    響。上訴意旨執此指摘原判決不當，難認係適法之第三審上
    訴理由。
四、原判決依憑上訴人不利於己之供述（坦承其於新北市○○區○○
    街000號00樓居所〈下稱○○居〉發覺原判決附表〈下稱附表〉二
    所示之橘色或淡橘色藥錠，並詢問葉俊麟後，知悉該等物品
    係屬第四級毒品硝西泮等事實），佐以證人陳嬿羽（搜索○○
    居時在場）、葉俊麟、蔡欽俊（臺灣桃園國際機場航空郵件
    處理中心聯絡員）、潘榮慶、陳龍彥等不利於上訴人之證詞
    ，及卷附郵件簽領簿照片、內政部警政署航空警察局（下稱
    航空警察局）刑事警察大隊偵辦署名「葉承昌」涉嫌運輸第
    四級毒品硝西泮案偵查報告、違反毒品危害防制條例案件扣
    留單、刑案現場照片、搜索扣押筆錄、扣押物品目錄表、數
    位證物勘察採證同意書、夾藏毒品之國際包裹寄件資料視訊
    畫面截圖、夾藏毒品之本案包裹寄件單照片、財政部關務署
    臺北關109年5月18日函、扣押貨物運輸工具收據及搜索筆錄
    、交通部民用航空局航空醫務中心毒品鑑定書、中華郵政股
    份有限公司（下稱郵局）國際及大陸各類郵件查詢、監視錄
    影畫面翻拍照片、車籍詳細資料報表、內政部警政署刑事警
    察局鑑定書、葉俊麟於109年12月9日在第一審提出之寄送手
    錶單據影本、「兩岸郵政e小包執據」影本、三重郵局函及
    所附「查詢本局郵件資料」、「兩岸郵政e小包」空白託運
    單樣本，暨扣案如附表二、三、四編號2至10所示之物等證
    據資料，經相互勾稽，認定上訴人有上開犯行，並說明依葉
    俊麟於109年5月28日警詢、偵訊及同日羈押訊問時，針對上
    訴人發現如附表二所示之毒品後，於109年5月18日之前1週
    ，提供如附表一所示之收件人電話與地址，指示葉俊麟向該
    址寄送毒品等節，前後之供述大致相符。又葉俊麟係於109
    年5月18日凌晨0時47分許購入如附表三所示之餅乾盒、糖果
    罐等物返回○○居後，隨即於同日下午1時許攜帶已夾藏毒品
    於餅乾盒、糖果罐等物品內之本案包裹，自○○居前往郵局，
    足見其係於109年5月18日深夜購得餅乾盒、糖果罐等物後，
    至同日下午1時4分許間，在○○居夾藏毒品並封箱包裝本案包
    裹。而上訴人於警詢自承：109年5月18日凌晨0時33分許與
    葉俊麟返回○○居後，在那邊停留好幾天，沒有出來等語，顯
    見上訴人在葉俊麟夾藏毒品、包裝本案包裹期間，與葉俊麟
    係在同一屋內。衡諸運輸毒品為法律所嚴禁，且運輸第四級
    毒品之刑責甚重，縱要鋌而走險，亦當小心謹慎，避免遭查
    獲，更當防範不相干之人知悉，以免遭他人告發，且葉俊麟
    刻意購買糖果罐、餅乾盒以夾藏毒品，寄件時又化名「葉承
    昌」，並填寫不實之寄件人資訊，復自承：寄件時寫不實資
    料，係若填載真實資料，怕被查獲，我寄這個包裹，不想讓
    別人知道等語，足見其就寄送毒品確有掩人耳目之舉措，且
    不欲使他人知悉。然其在上訴人同處○○居時，不顧可能遭上
    訴人發覺，仍為夾藏毒品、包裝本案包裹等行為，顯見上訴
    人應知情並參與寄送本案包裹，益徵葉俊麟指證係依上訴人
    指示寄送毒品，並非無稽。何況警員經上訴人同意，對上訴
    人所有如附表四編號10所示手機進行數位採證，發覺內有葉
    俊麟寄送本案包裹之寄件圖視訊截圖畫面，葉俊麟及上訴人
    復一致陳稱該視訊畫面確係其等間所為，且係葉俊麟向上訴
    人提示本案包裹寄件單後，由上訴人予以截圖等語，足見葉
    俊麟於與上訴人視訊時，確有提示本案包裹之寄件單與上訴
    人觀覽。苟上訴人對於葉俊麟寄送前開毒品毫不知情，亦未
    參與，則葉俊麟豈有提示本案包裹之寄件單、讓上訴人知悉
    其寄送毒品相關資訊之必要。葉俊麟上開不利於上訴人之指
    證，既有前述事證足資補強其可信性，自屬可採。雖葉俊麟
    嗣後翻異前詞，改稱寄送毒品係單獨所為，與上訴人無關云
    云，惟其與上訴人在案發前有僱傭關係，本即有相當情誼，
    其等亦一致稱上訴人有為葉俊麟處理上百萬元之債務問題，
    葉俊麟復供承於第一審法院准予具保釋放後，有與上訴人之
    辯護人聯繫等語，因認葉俊麟事後非無勾串、袒護上訴人而
    翻異之動機。另葉俊麟雖另改稱其係要將毒品夾藏於糖果罐
    、餅乾盒之方式寄出境以棄置毒品，寄送之地址係自己上網
    查得，不是上訴人提供云云。然其先自費新臺幣（下同）4
    、5,000元購買如附表三所示餅乾盒、糖果罐等物，而將毒
    品夾藏於內後，又花費郵資2,027元，欲將該毒品寄送出境
    ，顯見其為寄送該毒品，已投入不少成本，其目的苟為棄置
    毒品，何必大費周章寄送毒品出境，所辯此節，顯與常理相
    違。雖葉俊麟又改稱上訴人手機內會有本案包裹寄件單視訊
    截圖，係因其與上訴人視訊時，將該寄件單誤為之前幫上訴
    人寄送手錶之郵件單據，才提示給上訴人看云云，惟該執據
    上並未載明所寄送之物品名稱，是否即為上訴人與葉俊麟所
    稱寄送手錶之單據，已非無疑，且其上「申報價值金額」欄
    內記載之寄送物品申報價值為1,500元，亦與上訴人所述其
    委託葉俊麟寄送之手錶價值為人民幣2,000元不符。況該執
    據係「直式狹長型」，亦與本案包裹之寄件單為「橫式長方
    形」之外觀、樣式迥異，凡此俱徵葉俊麟所述：因一時誤認
    單據，以致與上訴人視訊時，上訴人誤將本案包裹寄件單予
    以截圖留存於手機內云云，不足採信。凡此，俱屬原審採證
    認事職權之適法行使，且與經驗及論理法則無違。上訴意旨
    置原判決明白之論敘於不顧，猶執其在原審相同之辯解，指
    摘原判決認定其觸犯上開罪名為不當，且無補強證據云云，
    難認係適法之第三審上訴理由。
五、刑事訴訟法第379條第10款所稱「應於審判期日調查之證據
    」，係指與待證事實具有重要關係，在客觀上有調查必要，
    且有調查可能性之證據而言，故其範圍並非漫無限制。若僅
    係枝節性問題，或所證明之事項已臻明瞭，自均欠缺調查之
    必要性，縱未再為其他調查，亦不能指為違法。上訴人雖主
    張葉俊麟與伊視訊通話時，有可能將寄送手錶之「兩岸郵政
    e小包」託運單，誤認為本案包裹寄件單，而聲請傳訊葉俊
    麟到庭作證，惟原判決已敘明所謂「兩岸郵政e小包」之託
    運單，並無「複印聯」可言，業經三重郵局函覆「兩岸郵政
    e小包」空白託運單之樣本，其外觀、型式、內容亦與本案
    包裹寄件單不同，且僅有1聯（撕開背面後，背面有黏性）
    ，並非一式複印數聯，有該郵局110年8月3日重營字第00000
    00000號函暨所附「查詢本局郵件資料」、「兩岸郵政e小包
    」空白託運單樣本可參。退萬步言，縱上訴人另有委託葉俊
    麟寄送手錶情事，亦與本案包裹之寄送、運輸，係屬不同之
    二事，無礙於上訴人與葉俊麟共同運輸本案包裹事實之認定
    ，上訴人上開聲請，核無調查必要等旨。已依其調查證據之
    結果，認事證已明，而不為其他無益之調查之理由，自無違
    法可言。上訴意旨置原判決上開說明於不顧，仍執陳詞，指
    摘原審未傳訊葉俊麟到庭作證，有所不當，仍非適法第三審
    上訴理由。
六、其餘上訴意旨，均非依據卷內訴訟資料具體指摘原判決不適
    用何種法則或如何適用不當，徒就原審採證認事職權之適法
    行使，以及原判決已明確論斷說明之事項，暨其他不影響於
    判決結果之枝節問題，漫事爭論，顯與法律規定得為第三審
    上訴理由之違法情形不相適合，揆之首揭說明，本件上訴違
    背法律上之程式，應予駁回。
據上論結，應依刑事訴訟法第395條前段，判決如主文。
中　　華　　民　　國　　111 　年　　11　　月　　23　　日
                  刑事第八庭審判長法　官  何菁莪
                                  法　官  何信慶
                                  法　官  朱瑞娟
                                  法　官  黃潔茹
                                  法　官  劉興浪
本件正本證明與原本無異
                                  書記官  吳文仲
中　　華　　民　　國　　111 　年　　11　　月　　30　　日